【裁判字號】    90,小上,86
【裁判日期】    901210
【裁判案由】    返還借款
【裁判全文】
臺灣臺中地方法院民事判決  九十年度小上字第八六號
    上  訴  人  甲○○
    被  上訴人  乙○○
右當事人間請求返還借款事件，上訴人對於中華民國九十年七月二十七日本院臺中簡
易庭九十年度中小字第六０一號第一審小額民事判決，提起上訴，本院判決如左：
    主      文
上訴駁回。
第二審訴訟費用新台幣壹仟陸佰柒拾元由上訴人負擔。
    事      實
甲、上訴人方面：
  一、聲明：
    (一)原判決廢棄。
    (二)被上訴人應給付上訴人新台幣（下同）十萬元，及自民國八十八年六月二十八
      日起至清償日止，按週年利率百分之五計算之利息。
  二、陳述：按當事人主張有利於己之事實者，就其事實有舉證之責任。但法律別有
      規定，或依其情形顯失公平者，不在此限。民事訴訟法第二百七十七條定有明
      文。是舉證責任之分配，既在解決事實不明或兩造不能舉證之事實，法官應衡
      量該事實與裁判之結果，對紛爭之解決是否公平，正義能否實現，以決定何造
      當事人應負擔舉證責任，而消費借貸係諾成契約，雙方意思表示一致即可成立
      ，並不以書面為必要，本件兩造消費借貸關係，既經上訴人提出華南銀行自動
      櫃員機交易明細表為憑，對於本非要式契約之存在，已盡相當舉證責任。被上
      訴人既不否認已收受該筆款項，僅抗辯係上訴人贈與被上訴人，則被上訴人對
      此贈與之積極、非常態事實之存在，應負舉證責任。乃原判決逕令上訴人除須
      證明確有交付被上訴人十萬元外，尚須對消費借貸關係之存在負舉證責任，卻
      免除被上訴人就贈與此一積極事實之舉證義務，顯已違反民事訴訟法第二百七
      十七條規定，並對上訴人造成不公，爰提起上訴，請求廢棄原判決，並請求被
      上訴人給付十萬元及自八十八年六月二十八日起至清償日止，按週年利率百分
      之五計算之利息。
乙、被上訴人方面：本件未行言詞辯論，被上訴人亦未提出書狀作何聲明或陳述。
    理      由
一、按對於小額程序之第一審裁判之上訴或抗告，非以其違背法令為理由，不得為之
    。又上訴狀內應記載上訴理由，表明(一)原判決所違背之法令及具體內容。(二)依訴
    訟資料可認為原判決有違背法令之具體事實。民事訴訟法第四百三十六條之二十
    四第二項、同條之二十五，分別定有明文。又依上訴意旨足認上訴無理由者，得
    不經言詞辯論為第二審判決，民事訴訟法第四百三十六條之二十九條亦定有明文
    。又所謂判決有違背法令，乃指判決不適用法規或適用不當，亦為同法第四百六
    十八條所明定，且此亦為小額事件之上訴程序所準用（民事訴訟法第四百三十六
    條之三十二第二項參照）。
二、本件上訴人主張其與被上訴人間有消費借貸關係存在，既經上訴人提出華南銀行
    自動櫃員機交易明細表為憑，則其對於本非要式消費借貸契約之存在，已盡相當
    舉證責任，乃原判決逕令上訴人尚須對消費借貸關係之存在負舉證責任，卻免除
    被上訴人就其所抗辯之積極、非常態之贈與事實，應負之舉證責任，顯失公平。
    ，是原判決舉證責任分配錯誤之違背法令等語。
三、本件上訴人提起上訴主張原判決舉證責任分配錯誤之違背法令等語，固已提出民
    事訴訟法第四百三十六條之二十五第二款違背法令之具體事實，應認已為合法之
    上訴，核先敘明。惟按民事訴訟如係由原告主張權利者，應先由原告負舉證之責
    ，若原告先不能舉證，以證實自己主張之事實為真實，則被告就其抗辯事實即令
    不能舉證，或其所舉證據尚有疵累，亦應駁回原告之請求。又主張法律關係存在
    之當事人，須就該法律關係發生所須具備之特別要件，負舉證之責任。（最高法
    院十七年上字第九一七號判例、四十八年台上字第八八七號判例意旨參照）；再
    消費借貸法律關係之成立，須具備：(一)借貸意思表示相互一致、(二)交付借貸物等
    特別要件，是當事人主張有金錢借貸關係存在，除須證明有金錢之交付外，自須
    就雙方借貸意思表示互相一致，負舉證之責，若僅證明有金錢之交付而未證明借
    貸意思表示一致者，尚不能認為有金錢借貸關係存在。本件上訴人主張其與被上
    訴人有消費借貸關係存在，惟已為被上訴人所否認，則上訴人應就消費借貸契約
    確已成立之事實，負舉證責任，惟其所提出華南銀行自動櫃員機交易明細表，未
    記載轉帳原因，無從證明上訴人係為交付借款而轉帳與被上訴人。上訴人就其上
    開消費借貸主張，既不能舉證以實其說，其據此請求被上訴人應返還借款，自屬
    無理。是原審以上訴人主張其與被上訴人有消費借貸關係存在，應就此有利於己
    之事實負舉證責任，所為舉證責任分配無顯失公平之情形，亦無未適用民事訴訟
    法第二百七十七條但書之違法可言。
四、綜上所述，尚難謂原判決有何上訴人所指摘違背法令之情形，且取捨證據認定事
    實屬於事實審法院之職權，若其認定並不違背法令，即不許任意指摘其認定不當
    以為上訴理由。從而，上訴人前述以原審判決違背法令云云，顯無理由，爰不經
    言詞辯論，逕以判決駁回之。
五、據上論結，依民事訴訟法第四百三十六條之二十九第二款、第四百三十六條之三
    十二第二項、第四百六十三條、第七十八條，判決如主文。
中      華      民      國    九十      年      十二    月    十        日
                              臺灣臺中地方法院民事第三庭
~B審判長法官  張瑞蘭
~B法      官  林源森
~B法      官  楊國精
右為正本係照原本作成
不得上訴。
中      華      民      國    九十      年      十二    月      十      日
~B法院書記官


司法院資訊處製作；財團法人民間司法改革基金會備份。
